臺灣士林地方法院刑事判決
111年度交易字第141號
公  訴  人  臺灣士林地方檢察署檢察官  
被      告  林彩香


選任辯護人  蘇子良律師
被      告  林郁安


上列被告因過失傷害案件，經檢察官提起公訴（111年度偵字第7
745號），本院判決如下：
    主  文
林彩香犯過失傷害罪，處拘役參拾日，如易科罰金，以新臺幣壹
仟元折算壹日。
林郁安犯過失傷害罪，處拘役伍拾捌日，如易科罰金，以新臺幣
壹仟元折算壹日。
    事  實
一、林彩香於民國110年11月29日下午3時54分許，騎乘車牌號碼
    000-000號普通重型機車（下稱A機車）搭載林碧香，沿新北
    市八里區渡船頭路（下稱渡船頭路）往五股方向行駛，行經
    渡船頭路7之10號前時，本應注意車輛行駛時應注意車前狀
    況，並隨時採取必要之安全措施，以避免危險或交通事故之
    發生，而依當時天候晴、日間自然光線、路面係乾燥無缺陷
    之柏油路、路況無障礙物、視距良好等情形，並無不能注意
    之情事，竟疏於注意及此，貿然直行，適林郁安欲自該處穿
    越道路至對向時，亦疏未注意在未設行人穿越設施，亦非禁
    止穿越之路段穿越道路時，應注意左右無來車，始可小心迅
    速穿越，仍貿然穿越 ，林彩香見狀閃避不及，其騎乘之A機
    車遂與林郁安發生擦撞後，林彩香人車倒地，林郁安亦倒地
    ，林彩香因而受有臉部撕裂傷（1.5x0.2x0.2公分）、臉部
    挫傷併血腫、左腳踝深度擦傷併部分皮膚壞死、右手挫傷等
    傷害，林碧香則因而受有雙手、左腳踝多處擦傷及挫傷等傷
    害，林郁安則因而受有頭部挫傷、腦震盪後症候群等傷害（
    林彩香所涉對林碧香犯過失傷害罪部分未據告訴）。嗣林彩
    香、林郁安於肇事後均停留現場，且均在有偵查犯罪權限之
    機關或公務員發覺犯罪前，主動向到場處理之警員坦承為肇
    事者而自首接受裁判，始悉上情。
二、案經林彩香、林碧香、林郁安訴由新北市政府警察局蘆洲分
    局報告臺灣士林地方檢察署檢察官偵查起訴。
    理  由
壹、程序方面
    被告以外之人於審判外之言詞或書面陳述，除法律有規定者
    外，不得作為證據，刑事訴訟法第159條第1項固有明文。惟
    被告以外之人於審判外之陳述，經當事人於審判程序同意作
    為證據，法院審酌該言詞陳述或書面陳述作成時之情況，認
    為適當者，亦得為證據，刑事訴訟法第159條之5第1項亦有
    明文。查本判決下列所引用之被告以外之人於審判外之言詞
    或書面陳述，雖屬傳聞證據，惟均經檢察官、被告林彩香、
    林郁安於本院審理程序中表示同意作為證據（本院111年度
    交易字第141號卷【下稱本院卷】第80頁至第84頁），本院
    審酌此等證據資料製作時之情況，尚無違法不當及證明力明
    顯過低之瑕疵，亦認為以之作為證據應屬適當，故揆諸前開
    規定，爰逕依刑事訴訟法第159條之5規定，認前揭證據資料
    均例外有證據能力，合先敘明。又本判決所引用其他資以認
    定事實所憑之非供述證據，經本院提示後，檢察官、被告均
    不爭執證據能力，復無證據足認係公務員違背法定程序所取
    得，亦均有證據能力。
貳、實體方面：
一、認定事實之證據及理由：
  ㈠就被告林彩香之部分
　⒈上揭犯罪事實，業據被告林彩香於本院審理時坦承不諱（本
    院卷第77頁），核與證人即告訴人林碧香於警詢及檢察事務
    官詢問時所為之證述（臺灣士林地方檢察署111年度偵字第7
    745號卷【下稱偵卷】第21頁、第87頁至第91頁）、證人即
    被告林郁安（下稱被告林郁安）於警詢及檢察事務官詢問時
    所為之證述（偵卷第15頁、第19頁、第87頁至第93頁）均大
    致相符，並有被告林郁安之淡水馬偕紀念醫院110年12月8日
    乙種診斷證明書（偵卷第17頁）、新北市政府警察局道路交
    通事故初步分析研判表（偵卷第25頁）、道路交通事故現場
    圖、道路交通事故調查報告表㈠、㈡、新北市政府警察局蘆洲
    分局道路交通事故談話紀錄表、道路交通事故當事人酒精測
    定紀錄表、道路交通事故肇事人自首情形紀錄表（偵卷第33
    頁至第47頁、第63頁至第65頁）、監視器錄影檔案及畫面截
    圖（偵卷第49頁至第51頁）、現場暨車損照片（偵卷第53頁
    至第61頁）、公路監理電子閘門（偵卷第67頁）、車輛詳細
    資料報表（偵卷第69頁）、臺灣士林地方檢察署檢察事務官
    111年4月26日勘驗筆錄（偵卷第99頁至第101頁）、本院勘
    驗筆錄及附件照片（本院卷第78頁、第91頁至第97頁）等資
    料在卷可佐，已足認被告前開不利於己之自白核與事實相符
    。
　⒉汽車行駛時，駕駛人應注意車前狀況及兩車並行之間隔，並
    隨時採取必要之安全措施，道路交通安全規則第94條第3 項
    前段定有明文。查：本案被告林彩香既騎乘機車上路，自應
    注意前開交通規則，且依當時天候晴、日間自然光線、路面
    鋪設柏油、乾燥、無缺陷、無障礙物、視距良好等情形，並
    無不能注意之情事，詎被告林彩香竟疏未注意車前狀況，致
    與被告林郁安發生擦撞，使被告林郁安受有如事實欄所載
    之傷害，則被告林彩香就本件交通事故具有過失，且與被告
    林郁安所受前開傷勢間有相當因果關係，即可認定。
　㈡就被告林郁安之部分：　  
    訊據被告林郁安固坦承有於前開時間在渡船頭路7之10號前
    穿越該道路，並與被告林彩香所騎乘之A機車發生擦撞等情
    （偵卷第91頁），然矢口否認有何過失傷害犯行，並辯稱：
    我是看到沒有車才過馬路的，我有注意，我覺得是被告林彩
    香車速過快等語（偵卷第91頁、本院卷第77頁），經查：
　⒈110年11月29日下午3時54分許，被告林彩香騎乘A機車搭載告
    訴人林碧香，沿渡船頭路往五股方向行駛，行經渡船頭路7
    之10號前時，適被告林郁安欲自該處穿越渡船頭路至對向，
    被告林彩香所騎乘之A機車遂與被告林郁安發生擦撞後，被
    告林彩香人車倒地，被告林郁安亦倒地等情，為被告林郁安
    所不爭執（本院卷第77頁），並有新北市政府警察局道路交
    通事故初步分析研判表（偵卷第25頁）、道路交通事故現場
    圖、道路交通事故調查報告表㈠、㈡、新北市政府警察局蘆洲
    分局道路交通事故談話紀錄表、道路交通事故當事人酒精測
    定紀錄表、道路交通事故肇事人自首情形紀錄表（偵卷第33
    頁至第47頁、第63頁至第65頁）、監視器錄影檔案及畫面截
    圖（偵卷第49頁至第51頁）、現場暨車損照片（偵卷第53頁
    至第61頁）等資料在卷可佐，首堪認定屬實。
　⒉被告林郁安就本件道路交通事故確有過失乙情，有下列證據
    可資認定： 　
  ⑴按行人在未設行人穿越設施，亦非禁止穿越之路段穿越道路
    時，應注意左右無來車，始可小心迅速穿越，道路交通安全
    規則第134 條第6 款定有明文。由是項規定明確揭櫫行人應
    注意於「左右無來車」時，始可穿越，並參酌道路交通安全
    規則第103 條第2 項、第3 項規定：「汽車行經行人穿越道
    ，遇有行人穿越時，無論有無交通指揮人員指揮或號誌指示
    ，均應暫停讓行人先行通過。汽車行經未劃設行人穿越道之
    交岔路口，遇有行人穿越道路時，無論有無交通指揮人員指
    揮或號誌指示，均應暫停讓行人先行通過。」是行人在非屬
    交岔路口、未設行人穿越設施、亦非禁止穿越之路段穿越道
    路時，自應更加謹慎妥為注意，持續關注自己即將通過之路
    段有無來車，始可謂已善盡注意義務。查：被告林郁安穿越
    之渡船頭路7之10號前，並無行人穿越道，亦無禁止行人穿
    越之標線，有現場蒐證照片在卷可佐（偵卷第53頁至第61頁
    ），是該處並非行人禁止穿越之路段，被告林郁安於起步穿
    越前及穿越之際，須持續注意將於第一時間與其接觸之右側
    即沿渡船頭路往五股方向行駛之來車，方可謂已善盡注意義
    務。
  ⑵依卷附現場監視器錄影畫面，可見：畫面時間15：53：13秒
    ，被告林郁安於行至道路邊線前時，曾短暫停頓向右方觀察
    ，其後又隨即往前繼續穿越道路；畫面時間15：53：16，A
    機車出現在畫面右方，其間並無其他車輛通過；畫面時間15
    ：53：17，A機車與被告林郁安發生擦撞等情，有本院勘驗
    筆錄及附件照片可佐（本院卷第78頁、第91頁至第97頁）；
    又該處道路並無彎曲阻擋被告林郁安視線之情形，此亦有現
    場照片可佐（偵卷第53頁），則依現場道路情形、被告林郁
    安與A機車間亦無其他車輛阻隔，而被告林郁安進入道路約2
     秒後A機車即出現在畫面中，其後即發生碰撞等情，足認被
    告林郁安於穿越道路之際，若有注意向右查看，當可發現A
    機車已距其不遠並即將行駛而至，不因被告林彩香當時車速
    而有影響，是堪認被告林郁安在未設行人穿越設施，亦非禁
    止穿越之路段穿越道路時，本應注意左右無來車時，始可小
    心穿越，竟疏未注意及此，未注意右側車道來車，即貿然穿
    越道路，被告林郁安就本件交通事故之發生，自有過失。
　⑶又本件交通事故經送新北市政府車輛行車事故鑑定會鑑定結
    果，亦認被告林郁安穿越道路時未注意來往車輛，為肇事主
    因，此亦有新北市政府交通事件裁決處111年10月19日新北
    裁鑑字第1115531624號函暨附件新北市政府車輛行車事故鑑
    定會鑑定意見書（本院卷第37頁至第40頁）在卷可佐，益徵
    被告林郁安確有上開過失，至為灼然。至被告林彩香雖亦有
    疏未注意車前狀況並採取必要之安全措施，而就本件交通事
    故之發生亦有過失，業據本院認定如前，然此仍不得解免被
    告林郁安之過失責任，併此敘明。
　⒊被告林彩香及告訴人林碧香分別因本件交通事故受有前開事
    實欄所載之傷害，業據被告林彩香及告訴人林碧香證述在
    卷（偵卷第9頁、第21頁），並有淡水馬偕紀念醫院110年12
    月8日、同年月22日乙種診斷證明書各1份（偵卷第13頁、第
    23頁）附卷可查，堪認被告林彩香及告訴人林碧香確實分別
    受有上開傷害，且均與被告林郁安前揭過失具有相當因果關
    係，亦無疑義。
　㈢綜上所述，本案事證明確，被告2人之過失傷害犯行均堪以認
    定，均應予依法論科。　
二、論罪科刑：
　㈠核被告2人所為，均係犯刑法第284條前段之過失傷害罪。
　㈡又本案報案人或勤指中心轉來資料未報明肇事人姓名，然處
    理人員前往現場處理時，被告2人均在場並當場承認渠等為
    肇事人乙情，有道路交通事故肇事人自首情形紀錄表1紙在
    卷可稽（偵卷第65頁），符合刑法第62條自首之規定，爰均
    依前開規定減輕其刑。
　㈢爰以行為人責任為基礎，並審酌被告林彩香騎乘機車行駛於
    道路，疏未注意車前狀況並採取必要之安全措施，而貿然直
    行，被告林郁安則疏於注意右方來車即貿然穿越道路，被告
    二人之過失行為均為本案肇事原因，所為自均應予非難；佐
    以被告林彩香、林郁安因本件交通事故，各受有事實欄所
    載傷害，可知被告林彩香之傷勢程度較為嚴重，考量被告2
    人之前科素行情形、所受傷勢程度、被告林郁安為本件交通
    事故肇事主因之肇事責任比例、被告林彩香犯後業已坦承犯
    行，被告林郁安則始終否認犯行，辯稱其並無過失之犯後態
    度，及被告2人與告訴人林碧香因就和解金額未能達成共識
    ，故迄今尚未和解，被告2人及告訴人林碧香所受損害均尚
    未完全填補；兼衡被告林彩香自承其為國小肄業之智識程度
    、目前擔任清潔工、月收入約新臺幣（下同）3萬元、離婚
    、需扶養女兒之家庭生活經濟狀況，被告林郁安自承其目前
    就讀高職、從事傳統產業、月收入約為4萬2,000元、未婚、
    需扶養母親之家庭生活經濟狀況等一切情狀，分別量處如主
    文所示之刑，並均諭知易科罰金之折算標準，以資懲儆。
據上論斷，應依刑事訴訟法第299條第1項前段，判決如主文。
本案經檢察官楊冀華提起公訴，檢察官王芷翎到庭執行職務。
中　　華　　民　　國　　111 　年　　11　　月　　18　　日
                  刑事第三庭　　法  官  李郁屏
以上正本證明與原本無異。
如不服本判決，應於判決送達後20日內向本院提出上訴狀（應抄
附繕本），並應敘述具體理由。其未敘述上訴理由者，應於上訴
期間屆滿後20日內向本院補提理由書 (均須按他造當事人之人數
附繕本 )「切勿逕送上級法院」。告訴人或被害人如對於本判決
不服者，應具備理由請求檢察官上訴，其上訴期間之計算係以檢
察官收受判決正本之日期為準。
因疫情而遲誤不變期間，得向法院聲請回復原狀。
                                書記官  李登寶
中　　華　　民　　國　　111 　年　　11　　月　　18　　日
附錄本案所犯法條：
刑法第284條
因過失傷害人者，處一年以下有期徒刑、拘役或十萬元以下罰金
；致重傷者，處三年以下有期徒刑、拘役或三十萬元以下罰金。